臺灣高雄地方法院刑事判決　　　　　　　95年度訴字第3370號
公　訴　人　臺灣高雄地方法院檢察署檢察官
被　　　告　甲○○
上列被告因毒品危害防制條例案件，經檢察官提起公訴（95年度
毒偵字第5607號），被告於準備程序中就被訴事實為有罪之陳述
，經告以簡式審判之旨，本院合議庭裁定由受命法官獨任進行簡
式審判程序，判決如下：
    主  文
甲○○施用第一級毒品，累犯，處有期徒刑捌月，扣案之空夾鍊
袋壹只、注射針筒壹支均沒收。
    事  實
一、甲○○前因搶奪案件，經臺灣板橋地方法院以89年694 號判
    處有期徒刑10月，被告上訴後迭經臺灣高等法院、最高法院
    駁回上訴而確定，並於民國91年7 月26日縮短刑期執行完畢
    。又因施用毒品案件，經本院以裁定送觀察、勒戒後，認無
    繼續施用毒品之傾向，於94年8 月24日執行完畢。釋放出所
    詎仍不知悔改，於95年6 月5 日晚間10時25分至35分內某時
    ，在高雄縣鳳山市○○里○○街52巷28號檳榔攤廁所內，施
    用第一級毒品海洛因，於95年6 月5 日晚間10時40分許，在
    前開處所為警查獲空夾鏈袋1 只、注射針筒1 支，並採集其
    尿液送驗，呈嗎啡 (海洛因之人體代謝物)陽 性反應，始知
    上情。
二、案經高雄市政府警察局前鎮分局報告臺灣高雄地方法院檢察
    署檢察官偵查起訴。
    理  由
一、被告甲○○因施用毒品案件，經本院以裁定送觀察、勒戒後
    ，認無繼續施用毒品之傾向，於94年8 月24日執行完畢有臺
    灣高等法院被告前案記錄表在卷可稽，其於5 年內再度施用
    毒品，已合於毒品危害防制條例第23條第2 項之規定，應依
    法論科。又本件被告所犯為死刑、無期徒刑或最輕本刑為3
    年以上有期徒刑以外之罪，其於準備程序中就被訴事實為有
    罪之陳述，經法官告知簡式審判程序之旨，並聽取公訴人之
    意見後，本院合議庭依刑事訴訟法第273 條之1 第1 項規定
    ，裁定由受命法官獨任進行簡式審判程序，合先敘明。
二、訊據被告對上開犯行均坦承不諱，被告之尿液經具備鑑定尿
    液中毒品反應專業能力之高雄市立凱旋醫院以酵素免疫分析
    法初步檢驗，再以氣相層析質譜儀法確認檢驗，均呈嗎啡及
    可待因陽性反應，有該公司95年6 月12日濫用藥物尿液檢驗
    報告、尿液採證代碼各1 份附卷可按。而人體施用第一級毒
    品海洛因後，可於2 至4天 內自尿液驗出嗎啡之醫學經驗，
    亦經行政院衛管制藥品管理局91年10月3 日管檢字第110436
    號函文釋示明確。此外復有空夾鍊袋1 只、注射針筒1 支扣
    案可參，足證被告出於任意性之自白與事實相符，從而本件
    事證明確，被告犯行已堪認定。
三、按行為後「法律有變更」者，適用行為時之法律，但行為後
    之法律有利於行為人者，適用最有利於行為人之法律，現行
    刑法第2 條第1 項定有明文。本條係規範行為後新舊法比較
    適用之準據法，本身並無新舊法比較之問題，應先敘明。而
    該條所指「法律變更」與法律修正之概念有別；所謂法律變
    更應係指因法律修正而「刑罰」有實質之更異而言（如修正
    後新舊法法定本刑輕重變更或犯罪構成要件寬嚴不同），始
    有依上開規定為準據法而比較適用新法或舊法之問題。如新
    舊法處罰之輕重仍然相同（例如僅形式上修正法律用語或條
    次移列），並無有利或不利之情形，即無適用上開規定為比
    較之餘地，自應依一般法律適用之原則，適用現行、有效之
    裁判時法論處，最高法院95年度台上字第6159號判決闡釋甚
    明。故法律修正時，應先辨明修正之法律是否出現「法律有
    變更」之情形。若修正前後法律之「構成要件」及「法律效
    果」均相同，此時並無法律變更，自不生依刑法第2 條第1
    項加以比較之問題（最高法院95年度第21次刑事庭會議決議
    參照）。反之，若修正後該法律規定之「構成要件」或「法
    律效果」有所不同，即屬法律變更，則應為新舊法之比較，
    縱令比較後適用新舊法處罰之輕重相同，亦需依刑法第2 條
    第1 項之規定適用法律，與前開未經刑法第2 條第1 項之比
    較而逕行適用裁判時法之情形，迥然有別。本件被告行為後
    ，刑法於95年7 月1 日修正施行，在刑法修正前，只需受徒
    刑執行完畢5 年內再犯有期徒刑以上之罪，無論何種犯罪均
    為第47條所稱之累犯，應加重其刑，而修正後刑法第47條第
    1 項，必須「故意」犯罪方能構成累犯，其構成要件已有變
    動，自屬法律變更，且最高法院95年度第8 次刑事庭會議決
    議亦明示累犯必須適用刑法第2 條第1 項加以綜合比較，本
    院自應將累犯納入新舊法比較之範疇。而本件被告係故意犯
    罪，無論新舊法均構成累犯，新法對被告並無有利之處，自
    應依刑法第2 條第1 項前段之規定，適用被告行為時之舊法
    處斷。
四、核被告所為，係犯毒品危害防制條例第10條第1 項之施用第
    一級毒品罪，其持有毒品之低度行為應為施用毒品之高度行
    為所吸收，不另論罪。被告前因搶奪案件，經臺灣板橋地方
    法院以89年694 號判處有期徒刑10月，並經臺灣高等法院、
    最高法院先後駁回上訴而確定，於民國91年7 月26日縮短刑
    期執行完畢有臺灣高等法院被告前案紀錄表在卷可稽，其於
    執行完畢後5 年內故意再犯本件有期徒刑以上之罪，為累犯
    ，應依修正前刑法第47條加重其刑。爰審酌被告施用毒品，
    觀察勒戒不起訴處分後猶不知悔悟，犯後坦承犯行態度良好
    及其犯罪之動機、目的、施用期間、次數、所生身心之危害
    等一切情狀，量處如主文所示之刑。扣案之注射針筒1 支及
    夾鍊袋1 只為被告所有，且係供其犯施用第一級毒品罪所用
    之物，應依刑法第38條第1 項第2 款宣告沒收。
據上論斷，應依刑事訴訟法第273 條之1 第1 項、第299 條第1
項前段，毒品危害防制條例第10條第1 項，刑法第11條前段、第
2 條第1 項前段、第38條第1 項第2 款，修正前刑法第47條，判
決如主文。
本案經檢察官乙○○到庭執行職務。
中　　華　　民　　國　　96　　年　　2 　　月　　9 　　日
                  刑事第九庭    法　官  王奕勛
以上正本證明與原本無異。
如不服本判決，應於收受送達後10日內向本院提出上訴書狀。
中　　華　　民　　國　　96　　年　　2 　　月　　9 　　日
　　　　　　　　　　　　　　　　書記官  陳心儀
附錄本案論罪科刑法條：
毒品危害防制條例第10條第1 項
毒品危害防制條例第10條
施用第一級毒品者，處 6 月以上 5 年以下有期徒刑。
施用第二級毒品者，處 3 年以下有期徒刑。
